【裁判字號】    89,上易,131
【裁判日期】    900605
【裁判案由】    確認通行權存在
【裁判全文】
臺灣高等法院臺中分院民事判決      八十九年度上易字第一三一號
      上  訴  人  乙○○
      被 上訴 人  甲○○
      訴訟代理人  張博清
右當事人間確認通行權存在事件，上訴人對於中華民國八十九年二月二十五日臺灣彰
化地方法院第一審判決（八十八年度訴字第四一四號），提起上訴，本院判決如左：
      主      文
原判決廢棄。
被上訴人在第一審之訴駁回。
第一、二審訴訟費用由被上訴人負擔。
      事實及理由
一、被上訴人主張：伊所有坐落彰化縣員林鎮○○○○段第一之八六地號，建，面積
    ○．○一一六公頃及同段第四之一九地號，建，面積○．○二五七公頃土地係屬
    袋地，與公路並無適宜之聯絡。經觀諸周圍地，必須經由訴外人邱隆平所有同段
    一之五四地號土地及上訴人乙○○所有同段一之八十地號土地到達公路，惟因邱
    隆平之土地上建有四層樓房，而乙○○之土地上僅有破舊之鐵皮建物，自以通行
    乙○○所有之土地為損害最少之處所及方法，且為達通行之目的，上訴人亦有將
    建物拆除之必要，為此依民法第七百八十七條第一項前段之教室，求為判決上訴
    人應就其所有上開土地容忍被上訴人通行，並將該土地上上訴人所建如附圖所示
    面積○．○○一八公頃之鐵皮屋拆除。
二、上訴人則以：被上訴人所有前開土地可經由訴外人邱隆平所有同段一之五四地號
    土地旁之巷道與公路聯絡，該巷道寬度約一米餘，足容機車進出，且巷道內另有
    一門牌彰化縣員林鎮○○路四三巷十六號住戶住於其內，亦由巷道自由進出，足
    見被上訴人上開土地並非與公路無適宜之聯絡等語，資為抗辯。
三、原審對於被上訴人之請求，判決被上訴人全部勝訴，上訴人全部聲明不服，求為
    廢棄原判決，並駁回被上訴人在第一審之訴；被上訴人則求為判決駁回上訴。
四、被上訴人主張坐落彰化縣員林東瓦厝段第一之八六、四之一九地號為伊所有，
    同段第一之五四地號土地係訴外人邱隆平所有，同段第一之八十地號土地係上訴
    人所有等情，業據被上訴人提出土地登記簿謄本四份為證，上訴人對此亦未爭執
    ，自堪信被上訴人之主張為真實。另被上訴人主張第一之八六、四之一九地號須
    通行上訴人所有前揭第一之八十地號土地始能與公路相聯，上訴人則否認第一之
    八六、四之一九地號係屬袋地，被上訴人仍可經由訴外人邱隆平所有同段一之五
    四地號土地旁之巷道而與公路聯絡。經查：被上訴人所有前開土地仍可經由訴外
    人邱隆平所有同段一之五四地號土地旁之巷道與公路聯絡，該巷道寬有一米二二
    ，可供機車通行，經本院受命法官現場履勘，丈量屬實，有勘驗筆錄為證。且巷
    道內另有一門牌彰化縣員林鎮○○路四三巷十六號住戶居住，平時亦由巷道出入
    公路等情，業據上訴人提出照片一張為證，並經本院履勘現場查明屬實。雖被上
    訴人抗辯該巷道為法定建築空地，為邱隆平及另一住戶所有，伊不得自由進出，
    然該巷道既為法定空地，不得再作為建築使用，被上訴人正可由此通行公路，何
    必再犧牲上訴人之建築用地供伊通行。按土地與公路無適宜之聯絡，致不能為通
    常使用者，土地所有人得通行周圍地以至公路，民法第七百八十七條第一項前段
    定有明文。本件被上訴人所有前開土地既可通行訴外人邱隆平所有同段一之五四
    地號旁之巷道與公路聯絡，即非袋地，從而被上訴人依據民法第七百八十七條第
    一項前段規定，求為確認對上訴人所有坐落彰化縣員林鎮○○○○段第一之八十
    地號土地應容忍被上訴人通行，並將該土地上如附圖所示面積○．○○一八公頃
    之鐵皮屋拆除，並無所據，不應准許。原審為被上訴人勝訴之判決，自有未洽。
    上訴意旨指摘原判決不當，求當廢棄改判，為有理由，應由本院將原判決廢棄改
    判如主文第二項所示。
五、據上論結：本件上訴為有理由，依民事訴訟法第四百五十條、第七十八條，判決
    如主文。
中      華      民      國    九十      年      六      月      五      日
~B1民事第三庭審判長法  官  陳照德
~B2                法  官  陳成泉
~B3                法  官  曾謀貴
右為正本係照原本作成。
不得上訴。
~B                書記官  林振甫
中      華      民      國    九十      年      六      月      六      日
                                                                        Ｂ


司法院資訊處製作；財團法人民間司法改革基金會備份。
